【裁判字號】    99,交聲,427
【裁判日期】    990831
【裁判案由】    違反道路交通管理處罰條例聲明異議
【裁判全文】
臺灣新竹地方法院交通事件裁定         99年度交聲字第427號
原處分機關    交通部公路總局新竹區監理所新竹市監理站
異  議  人    甲○○
即受處分人
送達代收人    乙○○
上列異議人即受處分人因違反道路交通管理處罰條例案件，對於
交通部公路總局新竹區監理所新竹市監理站民國99年6 月23日竹
監新三字第裁51－E00000000 號違反道路交通管理事件裁決處分
聲明異議，本院裁定如下：
    主  文
異議駁回。
    理  由
一、原處分意旨略以：異議人甲○○前於民國98年6 月16日19時
    3 分許，騎乘車號F79 －573 號重型機車，行經新竹市○○
    路、食品路口時，因酒後騎乘機車之行為，經新竹市警察局
    第三分局交通隊第三分隊警員施予酒測，測得酒精濃度為每
    公升0.68毫克超過規定標準，經警以竹市警交字第E0000000
    0 號舉發違反道路交通管理事件通知單（下稱舉發通知單）
    當場舉發，爰依道路交通管理處罰條例第35條第1項 第1 款
    、第24條第1 項第2 款（原處分漏載）規定，裁處異議人罰
    鍰新台幣（下同）45,000元，吊扣普通重型機車駕駛執照12
    個月，及施以道安講習。
二、聲明異議意旨略以：伊於98年9 月4 日已按檢察官交代匯款
    4 萬元至指定教會聖方濟兒少中心為公益金，基於法律一罪
    不二罰之原則，盼撤銷監理所關於罰鍰部分之處分，爰依法
    聲明異議等語。
三、按受處分人不服道路交通管理處罰條例第8 條所定主管機關
    所為之處罰，得於接到裁決書之翌日起20日內，向管轄地方
    法院聲明異議，道路交通管理處罰條例第87條第1 項定有明
    文。次按交通法庭認聲明異議不合法律上之程式或其異議權
    已經喪失者，應以裁定駁回之，但其不合法律上之程式可補
    正者，應先定期命為補正，逾期不補正者，即予駁回，道路
    交通案件處理辦法第18條亦有明文。
四、次按送達，除法規另有規定外，由行政機關依職權為之；送
    達由行政機關自行或交由郵政機關送達。其交郵政機關送達
    者，以郵務人員為送達人。前項郵政機關之送達準用依民事
    訴訟法施行法第3 條訂定之郵政機關送達訴訟文書實施辦法
    ，行政程序法第67條及第68條分別定有明文。而依郵務機關
    送達訴訟文書實施辦法第7 條規定：依機關、學校、工廠、
    商場、事務所、營業所或其他公私團體、機構之員工或居住
    人，或公寓大廈之居住人為應受送達人時，郵務機構送達人
    得將訴訟文書付與送達處所內接收郵件人員。前項接收郵件
    人員，視為民事訴訟法第137 條規定之同居人或受僱人。而
    受公寓大廈管理委員會僱用之管理員，其所服勞務包括為公
    寓大廈住戶接收文件者，性質上應屬全體住戶之受僱人，即
    與民事訴訟法第137 條第1 項規定之受僱人相當。郵政機關
    之郵差送達文書於住居所、事務所或營業所，不獲會晤應受
    送達人，而將文書付與上開公寓大廈管理員者，即為合法送
    達。至該管理員何時將文書轉交應受送達人，對已生之合法
    送達效力不受影響（最高法院90年度台抗字第86號民事裁定
    參照）。
五、經查：
（一）、異議人於上開時間騎乘車號F79-573 號重型機車行經上
        開地點時，因酒後騎乘機車之行為，經警測得其呼氣中
        所含酒精濃度超過規定標準，經員警以竹市警交字第E0
        0000000 號舉發通知單當場舉發後，原處分機關於99年
        6 月23日摯發竹監新三字第裁51－E00000000 號裁決書
        裁處異議人罰鍰45,000元，吊扣普通重型機車駕駛執照
        12 個 月，並施以道安講習，該裁決書並於99年6 月24
        日向異議人之戶籍地為送達，因未獲會晤本人，故由異
        議人位於新竹市○區○○里○○鄰○○路1050巷198 號1
        樓住所之春福江山警衛室警衛黃萬春代為簽收等情，有
        該舉發通知單、裁決書、原處分機關送達證書等資料在
        卷可稽。
（二）、異議人於提起異議時係居住且設籍於新竹市東區明湖里
        10鄰明湖路1050巷198 號1 樓，業據異議人於聲明異議
        狀內載明，此觀諸上開送達證書、本院依職權查閱之異
        議人之戶籍資料、異議人異議狀上所載地址甚明，又異
        議人住所之社區有依公寓大廈管理條例成立春福江山大
        廈管理委員會，業據新竹市政府99年8 月13日府工使字
        第0990087178號函覆說明：「三、…經查明湖路1050巷
        198 號等建築物領有本府核發之（83）工使字第0671號
        使用執照，並於89年間向本市東區區公所報備成立『春
        福江山大廈管理委員會』，領有86東經字第519 號公寓
        大廈管理組織報備證明在案…。四、…依該社區檢附資
        料所示本市○○路1050巷198 號，係屬該社區住戶。」
        ，並有該函所檢附之內政部營建署98年12月14日營署建
        管字第0980080035號函、新竹市政府核發之（83）工使
        字第0671號使用執照存根影本、新竹市東區區公所98年
        7 月28日東經字第0980009245號函及春福江山大廈管理
        委員會申請變更報備書、申請變更報備檢查表、區分所
        有權人會議記錄、會議簽到冊、委員交接工作臨時會等
        資料影本，及新竹市東區區公所99年8 月12日東經字第
        0990009944號函暨其所檢附之春福江山公寓大廈管理委
        員會（管理負責人）申請報備書、新竹市政府工務局建
        造執照、春福江山社區第二次住戶大會紀錄、春福江山
        管理委員會組織、春福江山（社區）區分所有權人名冊
        等資料影本附卷可憑。且前開裁決書業於99年6 月24日
        由異議人位於新竹市○區○○里○○鄰○○路1050巷198
        號1 樓住所之春福江山大廈管理委員會警衛室警衛黃萬
        春代為簽收等情，已如前述，是黃萬春既受春福江山大
        廈社區管理委員會僱用，其所服勞務包括為社區住戶接
        收文件，性質上應屬全體住戶之受僱人，依上述說明，
        原處分之裁決書已於送達之日起即99年6 月24日翌日生
        合法送達之效力，換言之，異議人聲明異議之期間即應
        自裁決書送達生效之99年6 月24日起算，而異議期間為
        20 日 ，此觀裁決書下方記載「受處分人不服處罰者，
        得於接到裁決書之翌日起20日內，以司法狀紙提出聲明
        異議，載明裁決日期、字號及理由，交由本（新竹市監
        理所）所轉送管轄地方法院」等字句甚明；再依法院訴
        訟當事人在途期間標準第4 條第1 項第1 款：「道路交
        通案件處理辦法第12條規定交通案件聲明異議之在途期
        間扣除，如當事人居住於處罰機關所在之鄉、鎮、市(
        包括縣轄市、省轄市及院轄市) 者，不扣除在途期間」
        之規定，異議人既居住且設籍於處罰機關即原處分機關
        交通部公路總局新竹區監理所新竹市監理站所在地之新
        竹市，故其向位於新竹市○○路10號之交通部公路總局
        新竹區監理所新竹市監理站聲明異議，毋庸額外計入在
        途期間，從而異議人最遲應於99年7 月14日向原處分機
        關聲明異議，方符規定，然本件異議人卻遲至99年7 月
        16日始向原處分機關具狀聲明異議，此有異議人之聲明
        異議狀（見其上交通部公路總局新竹區監理所新竹市監
        理站收文章戳）附於本院卷內可按，是異議人聲明異議
        已逾道路交通管理處罰條例第87條第1 項所定之20日不
        變期間，其聲明異議顯不合法律上之程式，且無從補正
        ，自應予以駁回。
六、據上論結，應依道路交通案件處理辦法第18條前段，裁定如
    主文。
中    華    民    國    99    年    8     月    31    日
                  交通法庭法  官  黃惠玲
以上正本證明與原本無異。
如不服本裁定，應於裁定送達後5日內向本院提出抗告狀。
中    華    民    國    99    年    8     月    31    日
                          書記官  張懿中

司法院資訊處製作；財團法人民間司法改革基金會備份。
